臺灣高等法院臺南分院民事裁定　　　　　 96年度抗字第363號
抗　告　人　丙○○
相 對 人即
買　受　人　乙○○
相 對 人即
債　權　人　甲○○
債　務　人　楊清和
上列抗告人因債權人聲請債務人給付借款強制執行事件聲明異議
，對於中華民國96年11月5日台灣台南地方法院（96年度執字第
6919號）所為裁定，提起抗告，本院裁定如下：
    主    文
抗告駁回。
抗告程序費用新台幣壹仟元由抗告人負擔。
    理    由
一、抗告意旨略以：債務人所有坐落台南縣歸仁鄉○○段53地號
    土地（下稱系爭土地）為抗告人向債務人承租耕作使用，並
    已占有使用達40多年。抗告人約於民國（下同）71、72年間
    已在系爭土地上建造石綿瓦房屋及水塔，迄今系爭土地上仍
    有抗告人所種植之椰子樹及芭樂樹。以上事實，有抗告人向
    原法院所呈之現場照片，及抗告人於78年6月向電力公司申
    請用電戶電號00-00-0000-00-0號用戶完整基本資料可稽。
    又因抗告人承租系爭土地耕作，依據耕地三七五減租條例第
    15條第1項及第3項規定，抗告人有優先承買之權，則本件系
    爭土地之拍賣，因債務人未依法以書面通知抗告人，故不得
    對抗抗告人，原裁定雖以抗告人之妻有向法院投標而認定抗
    告人知悉系爭土地之拍賣程序，但此為抗告人之妻之個人投
    資行為，與抗告人無關。且本件系爭土地在查封時即已有椰
    子樹、果樹等抗告人所種植之作物存在，故系爭土地確於查
    封前即為抗告人所占有，而非債務人所占有，自不能點交予
    拍定人。又原裁定就系爭土地上建物之占用部分諭令不點交
    ，就抗告人所占用之其他部分，卻諭知應予點交，顯然違法
    ，爰請求廢棄原裁定，命原裁定法院應斟酌原拍賣程序不合
    法部分，並重訂拍賣條件，再行拍賣云云。
二、按當事人或利害關係人，對於執行法院強制執行之命令，或
    對於執行法官、書記官、執達員實施強制執行之方法，強制
    執行時應遵守之程序，或其他侵害利益之情事，為聲請或聲
    明異議，依強制執行法第12條第1項前段規定，應於強制執
    行程序終結前為之。所謂強制執行程序終結，究指強制執行
    程序進行至如何程序而言，應視聲請或聲明異議之內容，分
    別情形定之。就不動產拍賣程序之聲請或聲明異議，如強制
    執行程序已進行至不動產經執行法院拍定，發給不動產權利
    移轉證書，由拍定人受領取得，其強制執行程序即應認已終
    結。強制執行程序一經終結，執行法院即不得撤銷或更正原
    處分或程序，故聲明異議縱在強制執行程序終結前，而執行
    法院或抗告法院為裁判時，強制執行程序已終結者，執行法
    院或抗告法院亦應駁回聲明異議（司法院院字第2776號解釋
    、最高法院80年度台抗字第399號、87年度台抗字第236號裁
    定參照）。查：原執行法院就所受理96年度執字第6919號債
    權人甲○○與債務人楊清和間給付借款強制執行事件，就債
    務人所有之系爭土地為強制執行，於96年7月11日以拍賣最
    低價額新台幣（下同）3,117,000元進行拍賣，開標結果由
    乙○○出價3,301,000元為最高標得標，並已於96年8月30日
    發不動產權利移轉證書予買受人乙○○，並經買受人乙○○
    於96年9月3日受領，有拍賣公告、拍賣不動產筆錄及投標書
    、不動產權利移轉證書及送達證書附於執行卷可憑，堪可認
    定（見上開原審96年度執字第6919號卷）。則本件就不動產
    拍賣程序之聲明異議，在拍定人受領法院所發不動產權利移
    轉證書時，拍賣程序即已終結，執行法院已不得再為撤銷或
    更正原處分或程序，是縱抗告人嗣後主張其有優先承買權，
    亦係得否依其他程序請求救濟之問題，而非得以聲明異議予
    以救濟。依前開說明，其聲明異議於法自有未合。原裁定駁
    回抗告人於原審之異議，核無不合，抗告人猶執前詞請求廢
    棄原裁定，為無理由，應予駁回。
三、依強制執行法第30條之1，民事訴訟法第495條之1第1項、第
    449條第1項、第95條、第78條，裁定如主文。
中　　華　　民　　國　　96　　年　　12　　月　　18　　日
                  民事第三庭    審判長法　官   陳光秀
                                      法　官   李文賢
                                      法　官   莊俊華
上為正本係照原本作成。
如不服本裁定，僅得於收受本裁定正本送達後10日內以適用法規
顯有錯誤為理由，向本院提出再抗告狀（須附繕本）依法應繳納
抗告費新台幣1千元，並委任律師為訴訟代理人，經本院許可後
始可再抗告於最高法院。
中　　華　　民　　國　　96　　年　　12　　月　　18　　日
                                      書記官    吳銘添
【附記】
民事訴訟法第495條之1第2項準用同法第466條之1第1、2項規定
：
(1)對於第二審判決上訴，上訴人應委任律師為訴訟代理人。但上
  訴人或其法定代理人具有律師資格者，不在此限。
(2)上訴人之配偶、三親等內之血親、二親等內之姻親，或上訴人
  為法人、中央或地方機關時，其所屬專任人員具有律師資格並
  經法院認為適當者，亦得為第三審訴訟代理人。
民事訴訟法第466條之2：
  上訴人無資力委任訴訟代理人者，得依訴訟救助之規定，聲請
  第三審法院為之選任律師為其訴訟代理人。
